【裁判字號】    90,易,2204
【裁判日期】    900717
【裁判案由】    家庭暴力防治法
【裁判全文】
臺灣高雄地方法院刑事判決                          九十年度易字第二二四號
    公  訴  人  臺灣高雄地方法院檢察署檢察官
    被      告  甲○○
右列被告因家庭暴力防治法案件，經檢察官提起公訴（九十年度偵字第九八０五號）
，本院判決如左：
    主  文
甲○○傷害人之身體，處有期徒刑肆月，如易科罰金，以佰元折算壹日。
    事  實
一、甲○○與乙○○係夫妻關係（二人已於民國八十九年十一月二十七日離婚），具
    有家庭暴力防治法第三條第一款所規定之家庭成員關係。甲○○與乙○○於八十
    九年十一月九日二十三時許，在高雄縣鳳山市○○○街一０五巷十號住處，因乙
    ○○外出未明確告知甲○○去處之細故，二人發生口角，甲○○一時氣憤，竟基
    於普通傷害之犯意，以徒手毆打乙○○之頭部及兩頰，乙○○因而受有頭部外傷
    併腦震盪、兩耳聽力暫時性受損之傷害。
二、案經乙○○訴請臺灣高雄地方法院檢察署檢察官偵查起訴。
    理  由
一、訊據被告甲○○坦認右揭時地發生爭執一節，惟矢口否認有何傷害犯行，辯稱：
    伊與告訴人乙○○當日雖有發生口角，並進而有拉扯及推擠告訴人，但並未毆打
    告訴人，告訴人所受之傷害可能是在拉扯之過程中，不小心去碰撞到家具所造成
    云云。惟查，右揭事實，業據告訴人乙○○於偵訊及本院庭訊時指訴綦詳，並提
    出惠德醫院診斷證明書一份附卷可稽，經核告訴人所指訴遭被告毆打之情節，與
    其所提出之惠德醫院診斷證明書上所載傷勢大致相符，佐以告訴人之驗傷診療時
    間即為案發當日即八十九年十一月十日，衡情，告訴人當無自殘成傷而誣陷被告
    之理；況被告既坦承與告訴人發生拉扯及推告訴人一情，足見被告當日確對告訴
    人有肢體動作，復觀之告訴人所受之傷勢，應非僅係拉扯或手推擠可造成，被告
    所辯，顯為匿卸飾詞，自不可採；綜上所述，被告犯罪事證明確，犯行堪以認定
    。
二、核被告甲○○前揭傷害告訴人乙○○之行為，係犯刑法第二百七十七條第一項之
    普通傷害罪，又因被告甲○○與告訴人乙○○於本件案發之時仍係夫妻關係，具
    有家庭暴力防治法第三條第一款所定之家庭成員關係，故被告本件傷害犯行亦屬
    於家庭暴力防治法第二條第二項所稱之家庭暴力罪，惟該法就此並無刑罰規定，
    仍應依刑法傷害罪論罪科刑。審酌被告犯罪後仍否認犯行，態度非佳，復不思積
    極與告訴人達成和解，賠償告訴人所受之損失以降低告訴人所受之損害，又其傷
    害行為所造成告訴人之傷害非輕等一切情狀，量處如主文所示之刑，以為懲儆；
    又因被告於行為後，刑法第四十一條業於九十年一月十日修正公布施行，並於同
    年月十二日生效，依修正前之刑法第四十一條規定：「犯最重本刑為三年以下有
    期徒刑以下之刑之罪，而受六個月以下有期徒刑或拘役之宣告，因身體、教育、
    職業或家庭之關係，執行顯有困難者，得以一元以上三元以下折算罰金」，惟修
    正後之刑法第四十一條第一項規定「犯最重本刑為五年以下有期徒刑以下之刑之
    罪，而受六個月以下有期徒刑或拘役之宣告，因身體、教育、職業或家庭之關係
    或其他正當理由，執行顯有困難者，得以一元以上三元以下，易科罰金。但確因
    不執行所宣告之刑，難收矯正或難以維持法秩序者，不在此限」。比較上開新舊
    法，修正後之刑法第四十一條第一項就得宣告易科罰金之範圍較修正前之舊法為
    廣，是依刑法第二條第一項前段規定，本件被告所犯傷害罪自應適用裁判時之法
    律即修正後之刑法第四十一條第一項規定宣告易科罰金之折算標準，故併諭知易
    科罰金之折算標準，附此敘明。
據上論斷，應依刑事訴訟法第二百九十九條第一項前段，刑法第二百七十七條第一項
、第二條第一項前段、第四十一條第一項，罰金罰鍰提高標準條例第一條前段、第二
條，判決如主文。
本案經檢察官顏漢文到庭執行職務。
中      華      民      國      九十      年      七      月    十七    日
                                  臺灣高雄地方法院刑事第六庭
                                      法  官    李怡諄
右正本證明與原本無異。
如不服本判決，應於判決送達後十日內，向本院提出上訴狀。
                                      書記官    林慧君
中      華      民      國      九十      年      七      月    十七    日
附錄本件論罪條文：
中華民國刑法第二百七十七條
 (普通傷害罪)
傷害人之身體或健康者，處三年以下有期徒刑、拘役或一千元以下罰金。
犯前項之罪因而致人於死者，處無期徒刑或七年以上有期徒刑；致重傷者，處三年以
上十年以下有期徒刑。


司法院資訊處製作；財團法人民間司法改革基金會備份。
